臺灣新北地方法院民事判決
111年度訴字第1912號
原      告  郭麗娜  
訴訟代理人  雷皓明律師
複代理人    林昀律師  
被      告  許芷婕  



上列當事人間請求遷讓房屋等事件，經本院於民國111年9月15日
言詞辯論終結，判決如下：
    主  文
被告應將門牌號碼新北市○○區○○街○○○巷○弄○號五樓房屋騰空遷
讓返還予原告，並應自民國一一○年十月二十五日起至騰空遷讓
返還上開房屋之日止，按月給付原告新臺幣壹萬陸仟元。
被告應給付原告新臺幣貳拾壹萬壹仟元，及其中新臺幣壹拾玖萬
貳仟元自民國一一○年十月二十四日起至清償日止，其餘壹萬玖
仟元自民國一一○年十二月一日起至清償日止，均按週年利率百
分之五計算之利息。
原告其餘之訴駁回。
訴訟費用由被告負擔。
本判決第一、二項於原告以新臺幣壹佰貳拾捌萬玖仟元為被告供
擔保後，得假執行。
原告其餘假執行之聲請駁回。
    事實及理由
壹、程序方面：
一、按訴狀送達後，原告不得將原訴變更或追加他訴，但擴張或
    減縮應受判決事項之聲明者，不在此限，民事訴訟法第255
    條第1項第3款定有明文。經查，本件原告起訴時訴之聲明為
    ：㈠被告應將門牌號碼新北市○○區○○街00巷0弄0號5樓房屋（
    下稱系爭房屋）騰空遷讓返還原告，並應自民國110年10月1
    日起至遷讓返還系爭房屋為止，按月於每月1日給付原告新
    臺幣（下同）16,000元。㈡被告應給付原告192,000元，及自
    110年10月16日起至清償日止，按週年利率5％計算之利息。㈢
    被告應給付原告19,000元，及自起訴狀繕本送達之翌日起至
    清償日止，按週年利率5％計算之利息。㈣原告願供擔保，請
    准宣告假執行（見本院110年度重司調字第305號卷【下稱重
    司調卷】第9頁）。嗣經原告於111年9月15日言詞辯論期日
    當庭將訴之聲明第㈠項減縮為：被告應將系爭房屋騰空遷讓
    返還原告，並應自110年10月1日起至遷讓返還系爭房屋為止
    ，按月給付原告16,000元（見本院卷第49頁）。經核原告所
    為上揭訴之變更，係屬減縮應受判決事項之聲明，核與前揭
    法律規定相符，應予准許。
三、本件被告未於言詞辯論期日到場，核無民事訴訟法第386條
    各款所列情形，爰依原告聲請，由其一造辯論而為判決。
貳、實體方面：
一、原告主張：緣原告為系爭房屋之所有權人，於106年5月1日
    ，原告將系爭房屋出租予訴外人楊富凱，並約定楊富凱應於
    每月1日給付租金16,000元，且由楊富凱自行負擔系爭房屋
    之水、電、瓦斯及管理費，後於109年間，楊富凱向原告表
    示其將系爭房屋部分轉租被告，經原告同意楊富凱之轉租，
    並由楊富凱自行向被告收取租金。嗣於109年9月26日，經原
    告及楊富凱合意終止雙方間租賃契約，楊富凱搬離系爭房屋
    前，因被告向楊富凱表示希望繼續承租系爭房屋，楊富凱遂
    將被告姓名及聯絡方式提供予原告，兩造聯繫後口頭約定以
    上開租賃契約之租金及其他條件，由原告將系爭房屋出租予
    被告，而成立不定期租賃契約（下稱系爭租約），後於109
    年10月9日，被告以LINE通訊軟體稱其在公司手指受傷、錢
    下來就趕快繳給你云云為由而遲繳房租，原告體恤被告而回
    覆稱瞭解等語，但被告陸續以家有急事需回老家、近期不會
    上臺北等語，藉詞拖延拒不繳納房租，被告承租迄今未曾支
    付任何1期租金，至110年9月時，被告遲付租金已達11個月
    ，積欠租金金額合計176,000元，已達2個月以上，且被告亦
    未支付系爭房屋109年10月起至110年6月之管理費用合計19,
    000元，原告遂於110年8月4日以蘆洲光華路郵局存證號碼83
    號存證信函（下稱系爭存證信函），依法終止兩造間系爭租
    約，並限被告於2週內搬遷，將系爭房屋遷讓返還予原告，
    被告竟於110年8月7日以LINE通訊軟體向原告稱房東太太、
    有必要這樣嗎等語，仍拒不給付租金，亦不願意搬遷，經原
    告於110年8月9日再次向被告表示其應於110年8月21日前將
    系爭房屋遷讓返還予原告，自應認系爭存證信函於110年8月
    4日到達被告，經1個月而於110年9月30日生合法終止系爭租
    約之效力，自110年10月1日起被告即係無權占有系爭房屋。
    退步言，縱認前開終止並不合法，然被告積欠租金顯然逾越
    2個月，經原告多次向被告催繳，被告藉詞拖延或置之不理
    ，拒絕給付租金，嗣於110年10月16日，經原告以LINE通訊
    軟體向被告表示其積欠租金208,000元，如於7日內仍未給付
    積欠租金，即以同一通知終止系爭租約之意思表示，並經被
    告讀取，是被告本應於110年10月23日前給付積欠租金，其
    卻分毫未付，故兩造間系爭租約亦已於110年10月23日合法
    終止，自110年10月24日起被告即已無權占有系爭房屋，原
    告自得依民法第767條第1項前段、第455條等規定，請求被
    告遷讓返還系爭房屋予原告。又自109年10月1日起至110年9
    月30日原告終止系爭租約時，被告積欠12個月份之租金合計
    192,000元（計算式：16,000元×12＝192,000元），原告自得
    依民法第439條之規定及系爭租約第3、4條約定，請求被告
    給付之。再系爭租約既經原告終止，被告無權繼續占有系爭
    房屋，被告未經原告同意而無法律上原因繼續使用系爭房屋
    ，受有相當於租金之利益，並致原告受有相當於租金之損害
    ，且其所受利益性質不能返還原形，自應返還價額即相當於
    租金之數額，原告亦得依民法第179條、第181條但書等規定
    ，請求被告自110年10月1日起至遷讓返還系爭房屋之日止，
    按月給付原告16,000元。另被告迄未繳納109年10月起至110
    年6月止之管理費合計19,000元，經系爭房屋之管委會向原
    告催討，原告乃代被告給付之，被告同無法律上原因受有減
    少支出管理費用之利益，並致使原告受有損害，原告亦得依
    民法第179條之規定，請求被告返還代墊系爭房屋管理費用1
    9,000元。原告爰依民法第767條第1項前段、第455條、第17
    9條等規定及系爭租約第3、4條等約定，提起本件訴訟等語
    。並聲明：如前開壹、一所載變更後之聲明。
二、被告未於言詞辯論期日到場，亦未提出準備書狀作何聲明或
    陳述。
三、按當事人對於他造主張之事實，於言詞辯論時不爭執者，視
    同自認。但因他項陳述可認為爭執者，不在此限。當事人對
    於他造主張之事實，已於相當時期受合法之通知，而於言詞
    辯論期日不到場，亦未提出準備書狀爭執者，準用第1項之
    規定。但不到場之當事人係依公示送達通知者，不在此限，
    民事訴訟法第280條第1、3項定有明文。經查，原告主張之
    前揭事實，業據其提出房屋租賃契約書、兩造間LINE通訊軟
    體對話紀錄翻拍照片、管委會手寫明細、系爭存證信函暨中
    華郵政掛號郵件收件回執、網路銀行轉帳畫面各1份為憑（
    見重司調卷第23至29頁、第31至53頁、第55頁、第57至61頁
    、第63頁），並有新北市三重地政事務所111年4月6日新北
    重地資字第1116155324號函暨所附系爭房屋及坐落土地之建
    物及土地登記公務用謄本（見本院卷第19至25頁），又被告
    已於相當時期受合法通知，而未於言詞辯論期日到場，亦未
    提出準備書狀爭執，則依民事訴訟法第280條第3項準用第1
    項之規定，視同對原告所主張之事實自認，是本件原告主張
    之前開事實，堪予認定。
四、按承租人租金支付有遲延者，出租人得定相當期限，催告承
    租人支付租金，如承租人於其期限內不為支付，出租人得終
    止契約；租賃物為房屋者，遲付租金之總額，非達2個月之
    租額，不得依前項之規定，終止契約。其租金約定於每期開
    始時支付者，並應於遲延給付逾2個月時，始得終止契約，
    民法第440條第1項、第2項定有明文。又承租人積欠租金額
    ，除擔保金抵償外，達2個月以上時，出租人始得收回房屋
    ，土地法第100條第3款亦有明文。又出租人因承租人遲延給
    付租金，定期催告其履行，同時表明如於期限內不履行，契
    約即為終止，係附有停止條件之終止租約之意思表示，如承
    租人逾期仍不履行，則條件成就，即發生終止租約之效力，
    無須再另為終止租約之意思表示（最高法院87年度台簡上字
    第7號裁定意旨可資參照）。次按所有人對於無權占有或侵
    奪其所有物者，得請求返還之；承租人於租賃關係終止後，
    應返還租賃物，民法第767條第1項前段、第455 條前段亦有
    明定。經查，原告為系爭房屋之所有權人，兩造間就系爭房
    屋成立系爭租約，而被告迄未繳納房租，自109年10月起至1
    10年9月止，積欠達12個月之租金等事，已如前述。又原告
    主張於110年8月4日以系爭存證信函向被告終止系爭租約云
    云，然細觀系爭存證信函，其上並未載明任何催告被告給付
    租金之意思，僅稱欲以系爭存證信函終止租約，有系爭存證
    信函1份可參（見重司調卷第57頁），揆諸前揭說明，承租
    人若有積欠租金之情形，出租人須催告承租人給付租金後，
    承租人仍未給付租金時，始得謂承租人遲付租金甚明，是原
    告於此時既未向被告催告繳納租金，其顯無從據此終止系爭
    租約，是原告主張其以系爭存證信函合法終止系爭租約云云
    ，即非可採。再原告主張其於110年10月16日，以LINE通訊
    軟體向被告催告給付租金一節，有其所提出LINE通訊軟體對
    話紀錄翻拍照片1張為憑（見重司調卷第53頁），參諸兩造
    對話，於110年10月16日原告稱：「許芷婕小姐您好，請於
    七日內支付您承租新北市○○區○○街00巷0弄0號5樓，所積欠
    的13個月房租208000元。如逾七日未蒙付款，即以此通知為
    終止租賃契約之意思表示，不另通知.」等語，並經被告讀
    取等情，自堪認原告於此時已定相當期限催告被告給付積欠
    租金，而迄至110年10月23日仍未獲被告給付租金，是依上
    開說明，被告積欠租金已達2個月以上，且經原告催告後7日
    內仍未給付，於前開期限經過後條件成就，亦即於110年10
    月24日原告已向被告合法終止系爭租約，則系爭租約既經合
    法終止，原租賃關係業已消滅，原告自得依民法第455條前
    段之租賃物返還請求權及民法第767條第1項前段之所有物返
    還請求權，請求被告將系爭房屋騰空遷讓返還原告。
五、再按無法律上之原因而受利益，致他人受損害者，應返還其
    利益。雖有法律上之原因，而其後已不存在者，亦同；不當
    得利之受領人，除返還其所受之利益外，如本於該利益更有
    所取得者，並應返還，但依其利益之性質或其他情形不能返
    還者，應償還其價額，民法第179條、第181條定有明文。又
    承租人於房屋之租賃關終止後，已無繼續占有使用該房屋之
    權源，然其卻繼續占有使用，受有使用收益該屋之利益，並
    致出租人受有損害，且為無法律上之原因，則房屋出租人因
    無權占有人所受利益依其性質不能返還，自得依不當得利之
    法律關係，請求其償還價額。經查，依兩造間系爭租約之約
    定，由原告出租系爭房屋予被告，每月租金為16,000元，且
    由被告負擔系爭房屋之管理費，而於110年10月24日業經原
    告合法終止系爭租約，而被告自110年10月25日起無權占有
    系爭房屋等事，已如前述，則原告終止系爭租約時，被告積
    欠109年10月起至110年9月租金合計192,000元（計算式：16
    ,000元×12個月＝192,000元），是原告請求被告給付積欠租
    金192,000元，及自其定期催告被告清償上揭欠租之期限屆
    滿翌日即110年10月24日至清償日止，按週年利率5％計算之
    利息，即屬有據，應予准許；又原告既已於110年10月24日
    合法終止系爭租約，被告自翌（25）日起仍繼續無權占有使
    用系爭房屋，可受有相當於租金之利益，並致原告受有損害
    ，屬無法律上原因，且被告所得利益性質核屬不能返還，是
    原告請求被告自終止系爭租約之翌日即110年10月25日起至
    被告騰空遷讓返還系爭房屋之日止，按月給付原告相當於租
    金之不當得利16,000元，同屬有據，亦應准許；再系爭租約
    既約定由被告負擔系爭房屋之管理費用，而此部分業經原告
    代為墊付19,000元，亦即被告無法律上原因受有此部分利益
    ，致原告受有損害，是原告依不當得利法律關係請求被告返
    還19,000元，亦為有理由。至原告請求逾越前開範圍之金額
    ，即屬無據，不應准許
六、綜上所述，原告依民法第455條前段、第767條第1項前段、
    第179條等規定及系爭租約之法律關係，請求被告將系爭房
    屋騰空遷讓返還予原告，並應自110年10月25日起至騰空遷
    讓返還系爭房屋之日止，按月給付原告16,000元，及給付原
    告211,000元，其中192,000元自110年10月24日起至清償日
    止，按週年利率5％計算之利息，其餘19,000元自起訴狀繕本
    送達翌日之110年12月1日（見重司調卷第69頁、第73頁送達
    證書）起至清償日止，均按週年利率5％計算之利息，為有理
    由，應予准許。至逾越此範圍之請求，為無理由，應予駁回
    。
七、末按以一訴附帶請求其孳息、損害賠償、違約金或費用者，
    不併算其價額，民事訴訟法第77條之2第2項定有明文。經查
    ，原告雖主張被告應自110年10月1日起給付相當於租金之不
    當得利，且積欠租金應自110年10月16日起加計法定遲延利
    息等部分，而原告所主張前開起算時點均非可採，業經本院
    認定如前，惟此部分既不併算訴訟標的價額，則訴訟費用自
    仍應由被告全數負擔，附此敘明。
八、原告陳明願供擔保，聲請宣告假執行，經核其勝訴部分，合
    於法律規定，爰酌定相當之擔保金額宣告之；至原告敗訴部
    分，其假執行之聲請已失所附麗，應併予駁回。
九、本件事證已臻明確，原告其餘主張與攻擊防禦方法及所提證
    據，經審酌後認與本件判決之結果不生影響，爰不另一一論
    述，併此敘明。
十、訴訟費用負擔之依據：民事訴訟法第79條。
中　　華　　民　　國　　111 　年　　9 　　月　　29　　日
                  民事第五庭  法　官　黃乃瑩
如對本判決上訴，須於判決送達後20日內向本院提出上訴狀。如
委任律師提起上訴者，應一併繳納上訴審裁判費。　　　　　　
以上正本係照原本作成。
中　　華　　民　　國　　111 　年　　9 　　月　　29　　日
                              書記官　許宸和